臺灣高等法院民事判決
                                   110年度上易字第1115號
上  訴  人  陳飛宏    通訊處所：

被上訴人    花旗（台灣）商業銀行股份有限公司復興分公司

法定代理人  蘇翡    
被上訴人    林庭萱  
            陳怡安  
            王逸羣  
共      同
訴訟代理人  賴盛星律師
複代理人    劉淑琴律師
上列當事人間請求損害賠償事件，上訴人對於中華民國110年9月
30日臺灣臺北地方法院110年度訴字第3243號第一審判決提起上
訴，本院於111年5月3日言詞辯論終結，判決如下：
    主      文
上訴駁回。
第二審訴訟費用由上訴人負擔。
    事實及理由
一、上訴人主張：伊於民國（下同）108年3月間至被上訴人花旗
    （台灣）商業銀行股份有限公司復興分公司（下稱花旗銀行
    復興分行），欲申辦開戶作美金高利定存，卻遭花旗銀行復
    興分行之卡專即被上訴人林庭萱（下稱其姓名）以介紹辦卡
    等繁複動作，及花旗銀行復興分行僅有一位理專，要另外安
    排時間之說詞，導致伊欲開戶作高利定存之高優惠權益因延
    誤而錯失。又伊在開戶過程中遭遇花旗銀行復興分行之經理
    即被上訴人陳怡安、王逸羣（下各稱其姓名，與花旗銀行復
    興分行、林庭萱合稱被上訴人）刁難阻擾，過程中王逸羣欺
    騙伊，要伊回答問題後即可開戶，但伊回答王逸羣之問題後
　　，王逸羣卻未讓伊開戶，侵犯伊權益。以當時欲承作定存美
    金10萬元，乘以年利率5.38％，再乘以6個月，及以108年3月
    21日美金兌換新臺幣為1：30.8計算，伊受有未能承作美金
    高利定存之損害為新臺幣（以下未特別註明幣別者皆同）99
    4,224元。另伊因投訴花旗銀行復興分行多次，最終遭不予
    處理，伊再向財團法人金融消費評議中心申訴多次，最終被
    拒絕參與調處，伊長時間無助奔波此事，受有浪費時間及精
    力之損害5,001元。林庭萱、陳怡安、王逸羣均係代表花旗
    銀行復興分行執行職務，並均為花旗銀行復興分行之受僱人
    ，花旗銀行復興分行應與林庭萱、陳怡安、王逸羣就伊所受
    之上開損害負連帶賠償責任，爰依民法第184條、第188條之
    規定，提起本件訴訟等語。並聲明：被上訴人應連帶給付上
    訴人999,225元（原審為上訴人敗訴之判決，上訴人就其中
    之822,000元聲明不服，提起上訴，其餘敗訴部分未據聲明
    不服，不在本院審理範圍）。並上訴聲明：㈠原判決關於駁
    回上訴人下列第㈡項之訴部分廢棄。㈡被上訴人應連帶給付上
    訴人822,000元。
二、被上訴人則以：上訴人於108年3月間至花旗銀行復興分行要
    求開戶，花旗銀行復興分行派遣理財專員陳怡安協助進行開
    戶前之瞭解客戶程序，陳怡安依開戶作業檢核表範本逐一詢
    問上訴人，於詢問上訴人開戶目的時，上訴人表示欲承作花
    旗銀行當時當時推出之美金高利定存方案，陳怡安進一步詢
    問上訴人資金來源為何時，上訴人表示為薪水，卻又不願說
    明在何處工作及公司名稱為何，且期間上訴人全程戴口罩及
    帽子，並對為何選擇花旗銀行復興分行開戶之說法前後不一
　　，故婉拒上訴人開戶。嗣上訴人再次至花旗銀行復興分行要
    求開戶，花旗銀行復興分行另安排理專王逸羣協助開戶，王
    逸羣依前開程序就開戶作業檢核表範本所列事項逐一詢問上
    訴人，上訴人之回覆仍與前次情形相同，故花旗銀行復興分
    行仍婉拒上訴人開戶。上訴人於開戶時，對陳怡安、王逸羣
　　所詢問之資金來源交代不清，且其裝扮、說法、語氣等均有
    異常情形，依「銀行防制洗錢及打擊資恐注意事項範本」第
    6條第1項第2款、第4條第1項第9款及「存款帳戶及其疑似不
    法或顯屬異常交易管理辦法」第13條第2項第6款之規定，花
    旗銀行復興分行、陳怡安、王逸羣自得拒絕上訴人開戶，並
    無對上訴人構成侵權行為。又上訴人並未提出當時有美金10
    萬元可作定存之證據，故難認上訴人受有無法開戶承作美金
    高利定存之損害。且依當時活動辦法，活動天期為6個月，
    利率為年利率3.58％，如以美金10萬元、年利率3.58％計算6
    個月之利息僅為美金1,790元（計算式：美金10萬元×3.58
　　％×6/12＝美金1,790元），再以上訴人主張當時匯率1：30.
　　8計算，折合新臺幣僅55,132元，並非上訴人所主張之994,2
　　24元。至林庭萱僅係當時為上訴人辦理信用卡申請之行員，
    與上訴人指述之開戶過程無涉，上訴人亦未指出林庭萱涉有
    何侵權行為，是上訴人之主張顯屬無據等語，資為抗辯。並
    答辯聲明：上訴駁回。
三、本件上訴人主張伊於108年3月間至花旗銀行復興分行，欲申
    辦開戶作美金高利定存，遭林庭萱以介紹辦卡等繁複動作，
    及花旗銀行復興分行僅有一位理專，要另外安排時間之說詞
　　，導致伊欲開戶作高利定存之高優惠權益因延誤而錯失。且
    伊在開戶過程中遭遇陳怡安、王逸羣刁難阻擾，致伊受有無
    法開戶承作定存美金10萬元、年利率5.38％、6個月期之美金
    高利定存損害。另伊因投訴花旗銀行復興分行多次，長時間
    無助奔波此事，受有浪費時間及精力之損害。而林庭萱、陳
    怡安、王逸羣均為花旗銀行復興分行之受僱人，花旗銀行復
    興分行應與林庭萱、陳怡安、王逸羣就伊所受之上開損害負
    連帶賠償責任，爰依民法第184條、第188條規定，請求被上
    訴人連帶賠償822,000元等語；被上訴人則以前詞置辯。
四、得心證之理由：
　　按因故意或過失，不法侵害他人之權利者，負損害賠償責任
　　。故意以背於善良風俗之方法，加損害於他人者亦同。違反
    保護他人之法律，致生損害於他人者，負賠償責任。但能證
    明其行為無過失者，不在此限。民法第184條定有明文。次
　　按侵權行為所發生之損害賠償請求權，以有故意或過失不法
    侵害他人權利為其成立要件，若其行為並無故意或過失，即
    無賠償之可言（最高法院54年台上字第1523號民事判決先例
    意旨同此見解）。是以，侵權行為係指違法以及不當加損害
    於他人之行為而言，至於侵害係何權利，要非所問。而所謂
    違法以及不當，不僅限於侵害法律明定之權利，即違反保護
    個人法益之法規，或廣泛悖反規律社會生活之根本原理的公
    序良俗者，亦同（最高法院55年台上字第2053號民事判決先
　　例意旨同此見解）。再按當事人主張有利於己之事實者，就
    其事實有舉證之責任；民事訴訟法第277條前段著有明文。
　　準此，主張侵權行為損害賠償請求權之人，對於侵權行為之
    成立要件應負舉證責任，若請求人先不能舉證以證實自己主
    張之事實為真實，即應駁回請求人之請求。經查：
　㈠上訴人主張伊前往花旗銀行復興分行欲開戶承作美金高利定
    存時， 遭林庭萱以介紹辦卡等繁複動作，及花旗銀行復興
    分行僅有一位理專，要另外安排時間之說詞，導致伊欲開戶
    承作高利定存之高優惠權益因延誤而錯失；及伊在開戶過程
    中遭遇陳怡安、王逸羣刁難阻擾，致伊無法開戶承作定存美
    金云云，惟此為被上訴人所否認，上訴人復未舉證證明林庭
    萱、陳怡安、王逸羣究竟係以何種違法、不當之行為，或違
    反何種保護他人之法律，侵害其權益。又上訴人稱林庭萱、
    陳怡安、王逸羣故意刁難阻擾伊開戶承作定存美金10萬元、
    年利率5.38％、6個月期之美金高利定存，所提出之花旗銀行
    廣告文宣上關於美金定存方案，僅有定存期間及年利率分別
    為單週（7天期）之4.38％、3.88％，及1個月期之3.38％
　　、2.88％方案，並無上訴人所稱之6個月期、年利率5.38％之
    美金高利定存方案（見原審卷第11頁）。是上訴人空言指稱
    林庭萱、陳怡安、王逸羣侵害伊權益，造成損害，尚難憑採
    。
　㈡另客戶向花旗銀行復興銀行申辦開戶時，承辦人員須依開戶
    作業檢核表範本所列各項開戶檢核作業項目（包括身分核對
　　、開戶目的等）逐一詢問客戶，並於詢問確認有無異常後，
    再決定是否受理或拒絕客戶開戶乙節，有開戶作業檢核表範
    本附卷可稽（見原審卷第63頁至第64頁）；復參以中華民國
    銀行公會「銀行防制洗錢及打擊資恐注意事項範本」第4條
    第1款第9目規定：「確認客戶身分措施，應依下列規定辦理
　　：一、有以下情形之一者應予以婉拒建立業務關係或交易：
    ……㈨建立業務關係或交易時，有其他異常情形，客戶無法提
    出合理說明」、第6條第1項第1款第2目規定：「第4條第3款
    及前條規定之確認客戶身分措施及持續審查機制，應以風險
    基礎方法決定其執行強度，包括：一、對於高風險情形，應
    加強確認客戶身分或持續審查措施，其中至少應額外採取下
    列強化措施：……㈡應採取合理措施以瞭解客戶財富及資金來
    源。其中資金來源係指產生該資金之實質來源（例如薪資、
    投資收益、買賣不動產等）」等語（見原審卷第72頁至第73
    頁、第81頁）；及「存款帳戶及其疑似不法或顯屬異常交易
    管理辦法」第13條第2項第6款規定：「銀行應確認客戶身分
    ，始得受理客戶開立存款帳戶，如有下列情形之一者，應拒
    絕客戶之開戶申請：……六、受理開戶時有其他異常情形，且
    客戶無法提出合理說明」等語（見原審卷第67頁至第68頁）
    可知，花旗銀行復興分行於受理客戶申辦開戶時，除須確認
    客戶身分外，並應採取合理措施以瞭解客戶財富及資金來源
    ，如客戶有異常情形，又無法提出合理說明，即得拒絕客戶
    之開戶申請，並無一概同意之義務。則本件上訴人欲在花旗
    銀行復興分行開戶以承作美金高利定存，本即須經花旗銀行
    復興分行之承辦人員依前開規定及開戶手續，詢問瞭解上訴
    人欲承作美金高利定存之目的及資金來源，經花旗銀行復興
    分行確認有無異常狀況，再決定是否同意或拒絕受理上訴人
    之開戶申請，並非上訴人有何要求花旗銀行復興分行必須為
    其開戶，以承作美金高利定存之權益。是上訴人先後2次欲
    在花旗銀行復興分行開戶以承作美金高利定存時，花旗銀行
    復興分行分別指派陳怡安、王逸羣協助進行開戶前之瞭解客
    戶程序，陳怡安、王逸羣並依開戶作業檢核表範本逐一詢問
    上訴人，於詢問上訴人開戶目的時，上訴人表示欲承作花旗
    銀行當時當時推出之美金高利定存方案，陳怡安、王逸羣進
    一步詢問上訴人資金來源為何時，上訴人表示為薪水
　　，卻又不願說明在何處工作及公司名稱為何，且期間上訴人
    對為何選擇花旗銀行復興分行開戶之說法前後不一，則陳怡
    安、王逸羣以前開規定，拒絕上訴人開戶以承作美金高利定
    存方案，尚難謂有何故意、過失以不法行為侵害上訴人之權
    益、或以違背善良風俗之方法，加損害於上訴人、或違反保
    護他人之法律，致生損害於上訴人。
　㈢從而，林庭萱、陳怡安、王逸羣既未對上訴人有何侵權行為
　　，則上訴人依民法第184條規定，請求林庭萱、陳怡安、王
    逸羣賠償上訴人無法開戶承作定存美金之損害，及浪費時間
　　、精力之損害共計822,000元，洵屬無據。又林庭萱、陳怡
    安、王逸羣既未對上訴人有何侵權行為，則上訴人主張依民
    法第188條規定，請求花旗銀行復興分行應負連帶賠償責任
　　，亦屬無據。
五、綜上所述，上訴人依民法第184條、第188條之規定，請求被
    上訴人應連帶給付822,000元，非屬正當，不應准許。從而
　　，原審就前開不應准許部分為上訴人敗訴之判決，並無不合
　　。上訴論旨指摘原判決此部分不當，求予廢棄改判，為無理
    由，應駁回其上訴。
六、本件事證已臻明確，兩造其餘之攻擊或防禦方法及所用之證
    據，經本院斟酌後，認為均不足以影響本判決之結果，爰不
    逐一論列，附此敘明。
七、據上論結，本件上訴為無理由，依民事訴訟法第449條第1項
　　、第78條，判決如主文。
中　　華　　民　　國　　111 　年　　5 　　月　　31　　日
                  民事第十庭    
                        審判長法  官   黃嘉烈
                              法  官   張文毓
                              法  官   高明德
正本係照原本作成。
不得上訴。
中　　華　　民　　國　　111 　年　　5 　　月　　31　　日

                              書記官   郭彥琪